臺灣臺北地方法院民事判決　　　　　　 100年度訴字第3030號
原　　　告　鄭順德
被　　　告　周全榮
上列當事人間侵權行為損害賠償事件，經本院刑事庭裁定移送而
來，本院於民國100年8月24日言詞辯論終結，判決如下：
    主      文
被告應給付原告新臺幣伍仟元，及自民國九十九年十二月十八日
起至清償日止，按週年利率百分之五計算之利息。
原告其餘之訴駁回。
訴訟費用由被告負擔十分之一，餘由原告負擔。
本判決原告勝訴部分得假執行，但被告如以新臺幣伍仟元為原告
預供擔保，得免為假執行。
    事實及理由
壹、程序方面
    被告經合法通知而未於最後言詞辯論期日到場，核無民事訴
    訟法第386條所列各款之情形，爰依原告之聲請，由其一造
    辯論判決。
貳、實體方面
一、原告起訴主張：被告之住所與50嵐綠茶連鎖專賣店（下稱飲
    料店）比鄰多年，時有嫌隙，被告於民國98年12月20日21時
    許，趁原告至店門口移機車之際，上前挑釁，被告雙手環抱
    胸前，以身體推擠原告，欲引起衝突之意明顯並口出挑釁之
    辭，激怒原告，兩造繼而發生肢體衝突，過程中，被告將原
    告拉扯撞向吧台，致原告右前額碰撞出血、右手臂擦挫傷、
    制服被撕裂，是原告依民法第193條請求被告給付減少勞動
    能力及增加生活上需要之費用新臺幣（下同）80萬元損害賠
    償及依民法第195條第1項請求被告給付精神損害賠償15萬元
    ，合計95萬元，原告爰依刑事訴訟法第487條之規定提起本
    件刑事附帶民事訴訟，並聲明：(一)被告應給付原告95萬元及
    自起訴狀繕本送達翌日起至清償日止，按年息5%計算之利息
    ；(二)願供擔保，請准宣告假執行。
二、被告經合法通知未於言詞辯論期日到場，亦未提出書狀作何
    聲明或陳述。
三、兩造不爭執之事項：
    兩造因傷害案件，案經臺灣臺北地方法院檢察署（下稱臺北
    地檢）檢察官以99年度偵字第2609號起訴書向本院刑事庭提
    起公訴，經本院刑事庭以99年度易字第1817號刑事案件審理
    並判決本件原告鄭順德共同傷害人之身體，處有期徒刑3月
    ，如易科罰金，以1,000元折算1日，本件被告周全榮傷害人
    之身體，處拘役40日，如易科罰金，以1,000元折算1日。又
    本件原告鄭順德不服本院刑事庭判決，向臺灣高等法院（下
    稱高院）提起上訴，高院以100年度上易字第1330號刑事案
    件審理並判決上訴駁回。
四、得心證之理由：
  (一)按因故意或過失，不法侵害他人之權利者，負損害賠償責任
    ；又不法侵害其他人格法益而情節重大者，被害人雖非財產
    上之損害，亦得請求賠償相當之金額。民法第184條第1項前
    段、第195條第1項前段分別定有明文。原告主張被告傷害之
    不法行為侵害原告健康乙節，經本院及高院判決有罪，有本
    院99年度易字第1817號刑事判決書、高院100年度上易字第
    1330號刑事判決書可稽，被告經合法通知未於言詞辯論期日
    到場，亦未提出書狀作何聲明或陳述，依民事訴訟法第280
    條第3項準用第1項之規定，原告主張堪信為真。被告等人對
    於原告因而所受損害，自應負賠償責任。從而，原告依據侵
    權行為之法律關係，請求被告賠償其因此所受之損害，核屬
    有據。茲就原告得請求之金額分述如下：
  1.減少勞動能力或增加生活上之需要部分：
    原告主張被告將原告拉扯撞向吧台，致原告右前額碰撞出血
    、右手臂擦挫傷等傷害致原告減少勞動能力及增加生活上需
    要，請求被告給付賠償金額80萬元，惟查原告並舉證以實其
    說（見本案卷第21頁），是難認原告受有減少勞動能力及增
    加生活上需要之損失，原告請求被告給付80萬元，為無理由
    ，不應准許。
  2.精神慰撫金部分：
    按關於慰撫金之多寡，應以被害人精神上所受之苦痛為準據
    ，亦應審酌被害人之地位、家況及加害人之地位，俾資為審
    判之依據，故應就兩造之身分、職業、教育程度、財產及經
    濟狀況，用以判斷非財產上損害之慰撫金數額（最高法院48
    年度台上字第1982號判例、86年度台上字第511號判決參照
    ）。按慰藉金係以精神上所受無形之痛苦為準，非如財產損
    失之有價額可以計算，究竟如何始認為相當，自應審酌被害
    人及加害人之地位、家況、並被害人所受痛苦之程度、與其
    他一切情事，定其數額。查，原告因被告傷害之侵權行為，
    致原告受有前額及左前臂擦挫傷之傷害，此有本院99年度易
    字第1817號及高院100年度上易字第1330號 刑事判決確定在
    案，精神上自受有痛苦而有非財產上之損害，原告依民法第
    195條之規定，向被告請求賠償精神慰撫金，自屬有據。次
    查，原告為大學在學學生、目前有打工、每月收入約15,000
    元，而被告則為高職畢業。惟查傷害發生當時，原告自其所
    有之機車座墊取出友人所有之伸縮甩棍，被告見狀則基於傷
    害之犯意，以雙手趨前推拉原告，致原告前額撞到50嵐飲料
    店之吧台而摔倒在地，被告繼以雙手壓制原告，復以拳頭毆
    打原告之頭部，訴外人高偉彬見狀，即與原告共同基於傷害
    之犯意聯絡，由訴外人高偉彬拉住被告之衣領，並將被告壓
    制在地，訴外人高偉彬復以腳踹被告，原告則以上開伸縮甩
    棍毆打被告，致被告受有頭部外傷、頭皮撕裂傷、臉部擦挫
    傷、左鎖骨、左肩挫傷及右手第5指骨折之傷害，原告則受
    有前額及左前臂擦挫傷之傷害，此為本院99年度易字第1817
    號刑事判決認定之事實，是可知兩造係為互毆，雖原告先受
    被告徒手攻擊而受有傷害，然原告立即持凶器與訴外人高偉
    彬於當場共同傷害被告，致被告所受傷勢更甚於原告，故本
    院審酌兩造上開身分、職業、地位、經濟情況，及侵權行為
    情形等一切情況，認原告請求被告給付精神慰撫金5,000元
    ，應屬合理。逾此數額之請求，為無理由，不應准許。
  (二)綜上所述，原告請求被告給付減少勞動能力或增加生活上之
    需要費用，未舉證以實其說，不應准許，而非精神慰撫金部
    分以5,000元範圍內，為有理由，逾此部分，即無理由。從
    而，原告本於侵權行為之法律關係，請求被告賠償原告5,00
    0元及自起訴狀繕本送達翌日即99年12月18日起至清償日止
    ，按年息5%計算之利息，為有理由，應予准許，逾此部分之
    請求，即屬無據，應予駁回。本判決所命給付之金額未逾50
    萬元，依民事訴訟法第389條第1項第5款規定，應依職權宣
    告假執行。另依職權宣告被告預供擔保，得免為假執行。
五、據上論結，本件原告之訴為一部有理由，一部無理由，依民
    事訴訟法第385條第1項、第79條、第389條第1項第5款、第
    392條第2項，判決如主文。
中    華    民    國    100   年     9    月     9    日
                  民事第一庭    法  官  熊志強
以上正本係照原本作成。
如對本判決上訴，須於判決送達後20日內向本院提出上訴狀。如
委任律師提起上訴者，應一併繳納上訴審裁判費。
中    華    民    國    100   年     9    月     9    日
                                書記官  謝盈敏